臺灣基隆地方法院刑事判決　　　　　　　　　　　　　九十三年度訴字第四五九號
　　公　訴　人　臺灣基隆地方法院檢察署檢察官
　　被　　　告　甲○○
右列被告因偽造文書案件，經檢察官提起公訴（九十三年度毒偵字第二二一六號），
本院裁定由受命法官獨任進行簡式審判程序，茲判決如左：
    主  文
甲○○行使變造公文書，足以生損害於公眾及他人，累犯，處有期徒刑柒月。
    事  實
一、甲○○（原名王笑芬）曾因違反著作權法案件，經台灣板橋地方法院以九十一年
    度易字第二六三八號判處有期徒刑三月，如易科罰金以三百元折算一日確定，並
    於九十二年九月三十日易科罰金執行完畢，猶不知悔改。甲○○於九十三年一月
    二日，因涉犯詐欺等罪經台灣基隆地方法院檢察署檢察官提起公訴，嗣於本院九
　  十三年度訴字第一七號案件審理中，甲○○收受承審法官所發應於九十三年二月
    十三日到庭應訊之傳票後，竟於該期日無故未到庭應訊，甚者，基於行使變造公
    文書之犯意，於九十三年二月十九日傍晚，攜帶其於九十二年十月十六日，在台
    北市立萬芳醫院接受沾黏解析及左側卵巢切除手術後，於同月十九日由該醫院婦
    產科醫師闕貝如所開立之乙種診斷證明書（醫師囑言欄內記載「病患於民國92年
    １０月日入院，於民國92年１０月日接受沾黏解析及左側卵巢切除手術，於民國
    92年１０月日出院，共計住院５日，宜門診追蹤」）一紙，至基隆市○○路與崇
    法街口，即本院旁之「７〡」商店內，以用立可白修正液塗蓋及原子筆書寫之
    方式，塗改上開乙種診斷證明書醫師囑言欄內容，將之變造為「病患於民國92年
    １０月日入院，於民國93年２月日接受沾黏解析及左側卵巢切除手術，於民國
    93年２月日出院，共計住院５日，宜門診追蹤」，且將上開乙種診斷證明書之
    開立日期變造為九十三年二月十九日，之後，甲○○以「７〡」商店內之彩色
    影印機影印之，而完成變造上開乙種診斷證明書。甲○○於九十三年二月二十一
    日星期六，將上開變造之乙種診斷證明書，連同答辯狀一份持交本院收狀處，以
    便向承審法官請假而行使之，所為足生損害於台北市立萬芳醫院婦產科醫師闕貝
    如開立乙種診斷證明書之正確性及法官審酌被告經傳未到之正當性。嗣承審法官
    收受甲○○遞交之答辯狀及經變造之乙種診斷證明書後，向台北市立萬芳醫院查
    詢，而得悉上情。
二、案經本院函送灣基隆地方法院檢察署檢察官偵查起訴。
    理  由
一、本件被告甲○○所犯者非為死刑、無期徒刑、最輕本刑為三年以上有期徒刑之罪
    或高等法院管轄第一審案件，其於準備程序進行中，先就被訴事實為有罪之陳述
    ，經告知其簡式審判程序之旨，並聽取公訴人之意見後，本院依刑事訴訟法第二
    百七十三條之一第一項之規定，裁定由受命法官獨任進行簡式審判程序，合先敘
    明。
二、右揭事實，業據被告甲○○於偵查中及本院審理中自白不諱，並有被告向本院遞
    交之答辯狀一份、經變造之台北市立萬芳醫院乙種診斷證明書一紙、台北市立萬
    芳醫院九十三年五月二十七日萬院醫字第九三０六六五號函附卷可稽，足認被告
    之自白與事實相符，可以採信。本案事證明確，被告犯行洵堪認定，自應依法論
    科。
三、按刑法上之公文書係指本國公署或公務員職務上制作之文書而言（見最高法院七
    十一年台上字三０一五號判決意旨），次按公立醫療機構出具之診斷證明，係屬
　  表示公醫機構職權制作有關診察醫療之文義之證明，診斷書之使用，通常為證明
　  病人身體傷病之情形，充請假、報銷或請求醫藥費或訴訟所需，性質上與刑法第
　  二百十二條之文書之為謀生及一時便利之用而制作者亦異，其性質為刑法第二百
　  十一條之公文書（最高法院八十二年度台上字第二三五號判決意旨參照）。再按
　  刑法上之變造文書，祇需在原有存在之文書上，不變更其文書之本質，而就文書
　  之內容有所增刪、更改，足生損害於公眾或他人，即屬當之；所稱足以生損害於
　  公眾或他人，祇以有損害之虞即為已足，不以實生損害為必要，且此項損害，亦
　  不以具經濟價值為限；又所謂變造文書，係指無制作權者就他人所制作之真正文
　  書，加以改造而變更其內容而言，亦即不變更原有文書之本質，僅就文書之內容
　  有所更改者是（最高法院八十年度台上字第四一四一號、八十三年度台上字第二
    五七二號判決意旨參照）。核被告甲○○所為，係犯刑法第二百十六條、第二百
    十一條之行使變造公文書罪嫌。被告變造公文書後，復持以行使，其變造之低度
    行為為行使之高度行為吸收，不另論處。被告有事實欄所載之科刑執行情形，有
    台灣高等法院被告全國前案紀錄表在卷可稽，其於受有期徒刑之執行完畢後，五
    年內再犯有期徒刑以上之本罪，為累犯，應依刑法第四十七條規定加重其刑。又
    被告係為達向法院請假之目的，一時失慮未週而犯罪，犯罪情節尚屬輕微，犯後
    已坦承犯行，並深表悔悟，犯罪情狀非無可憫，科以法定最低度刑尚嫌過重，爰
    依刑法第五十九條之規定減輕其刑，並先加後減之。參酌被告犯罪之動機係為出
    具自己不依傳喚到庭之證據、目的在造成承審法官誤信、犯罪時係因涉嫌詐欺刑
    案受有壓力、變造公文書之手法拙劣、前有多次犯罪前科素行不佳（詳見卷附台
    灣高等法院被告全國前案紀錄表）、自九十年十二月十四日起即領有中度精神病
    之中華民國身心障礙手冊（影本附在審理卷內）、犯罪所生之危害尚非重大、犯
    罪後坦承犯行態度尚可等一切情狀，量處如主文所示之刑，以示懲儆。
據上論斷，應依刑事訴訟法第二百七十三條之一第一項、第二百九十九條第一項前段
，刑法第二百十六條、第二百十一條、第四十七條、第五十九條，判決如主文。
本案經檢察官張介欽到庭執行職務。
中　　　華　　　民　　　國　　九十三　　年　　　八　　　月　　二十三　　日
                                  臺灣基隆地方法院刑事第二庭
                                      法  官  王福康
右正本證明與原本無異。
對於本件判決如有不服，應於收受送達後十日內，向本院提出上訴書狀，上訴於臺灣
高等法院，並按他造當事人之人數附具繕本。
                                        書　記　官  李繼業
中　　　華　　　民　　　國　　九十三　　年　　　八　　　月　　二十三　　日
【附錄所犯法條】
刑法第二百十一條：
    偽造、變造公文書，足以生損害於公眾或他人者，處一年以上七年以下有期徒刑。
刑法第二百十六條：
    行使第二百十條至第二百十五條之文書者，依偽造、變造文書或登載不實事項或
    使登載不實事項之規定處斷。
